【裁判字號】    99,易,2024
【裁判日期】    991116
【裁判案由】    詐欺
【裁判全文】
臺灣高雄地方法院刑事判決              99年度易字第2024號
公  訴  人  臺灣高雄地方法院檢察署檢察官
被      告  丁○○
上列被告因詐欺案件，經檢察官提起公訴（99年度偵字第21066
號），本院判決如下：
    主  文
丁○○幫助犯詐欺取財罪，處有期徒刑伍月，如易科罰金，以新
臺幣壹仟元折算壹日。
    事  實
一、丁○○明知金融機構之存摺、金融卡及密碼，係個人理財之
    重要工具，為個人財產、信用之重要表徵，提供予詐欺集團
    使用，將被供作財產犯罪用途，亦即以該帳戶存摺作為取得
    不法所得款項及掩飾犯行不易遭人追查使用，竟仍基於幫助
    他人遂行詐欺取財之故意，於民國99年2 月初之某日，在高
    雄市○○區○○路富而樂超商前，同時將其向彰化商業銀行
    （下稱彰化銀行）岡山分行申辦之帳號00000000000000號帳
    戶及向第一商業銀行（下稱第一銀行）岡山分行申辦之帳號
    00000000000 號帳戶之存簿、提款卡及密碼（下稱帳戶資料
    ）提供予楊智暐所組成之詐欺集團使用，嗣該詐騙集團成員
    乃共同基於意圖為自己不法所有之犯意聯絡，為下列行為：
（一）於99年3 月29日下午1 時許，撥打電話予戊○，佯以友人
      賴六妹表示因買賣股票需要借錢新臺幣（下同）10萬元，
      致戊○陷於錯誤，於同日下午2 時40分許匯款10萬元至丁○○之前開第一銀行帳戶，嗣因戊○察覺有異而報警處理
      ，始悉上情。
（二）於99年3 月30日下午2 時10分許，撥打電話予丙○○，佯
      以友人美珠表示因缺錢需要借錢，致丙○○陷於錯誤，於
      同日下午2 時40分許匯款4 萬元至丁○○之上開第一銀行
      帳戶，嗣因丙○○發覺受騙而報警處理，查獲上情。
（三）於99年3 月31日下午1 時許，撥打電話予己○○，佯以其
      親家母表示因親家公開刀急需借錢10萬元，致己○○陷於
      錯誤，於同日下午2 時許匯款10萬元至丁○○之前揭彰化
      銀行帳戶，嗣因己○○察覺有異而報警處理，始悉上情。
二、案經丙○○訴請高雄縣政府警察局岡山分局報告臺灣高雄地
    方法院檢察署檢察官偵查起訴。
    理  由
一、證據能力：按被告以外之人於審判外之陳述，雖不符刑事訴
    訟法第159 條之1 至第159 條之4 之規定，而經當事人於審
    判程序同意作為證據，法院審酌該言詞陳述或書面陳述作成
    時之情況，認為適當者，亦得為證據，刑事訴訟法第159 條
    之5 第1 項定有明文。本件檢察官、被告於本院審判程序時
    ，就本判決所引用被告以外之人於審判外之言詞或書面陳述
    ，均不爭執其證據能力，本院審酌該具有傳聞證據性質之證
    據，其取得過程並無瑕疵，與待證事實具有關聯性，證明力
    非明顯過低，以之作為證據係屬適當，認俱得為證據。
二、訊據被告丁○○固坦承曾將前開第一銀行、彰化銀行之帳戶
    資料提供予楊智暐之事實，惟矢口否認有何提供帳戶幫助詐
    欺取財之犯行，辯稱：其不知帳戶資料會被拿去做詐欺云云
    。經查：
（一）本件被害人戊○、丙○○、己○○於上開時地，遭詐騙集
      團成員以電話詐騙，致其等陷於錯誤，分別匯款10萬元、
      4 萬元、10萬元至被告上開第一銀行、彰化銀行帳戶之事
      實，業據證人即被害人戊○、丙○○、己○○於警詢中指
      訴綦詳（警卷第24頁至第26頁、第36頁至第39頁、第46頁
      ）。復有彰化銀行、第一銀行開戶資料、交易明細查詢、
      臺北縣政府警察局永和分局中正橋派出所受理刑事案件報
      案三聯單、受理各類案件紀錄表、受理詐騙帳戶通報警示
      簡便格式表、內政部警政署反詐騙諮詢專線紀錄表、郵政
      跨行匯款申請書、臺北縣政府警察局新莊分局泰山分駐所
      受理刑事案件報案三聯單、受理各類案件紀錄表、受理詐
      騙帳戶通報警示簡便格式表、玉山銀行匯款回條、新竹市
      警察局第一分局西門派出所受理刑事案件報案三聯單、受
      理各類案件紀錄表、受理詐騙帳戶通報警示簡便格式表、
      彰化銀行存款憑條附卷可參（警卷第11頁至第19頁、第29
      頁至第33頁、第35頁、第39頁至第42頁、第45頁、第48頁
      至第53頁），堪認被告上開銀行帳戶確曾遭詐欺集團所使
      用，向被害人詐取上開款項甚明。
（二）被告於警詢時先供稱：其將前開彰化銀行之帳戶資料借給
      綽號「阿志」之友人使用，其與「阿志」認識2 、3 個月
      ，因「阿志」表示老闆要將薪資匯給伊，需要存摺、提款
      卡及密碼，因「阿志」苦苦哀求，其才將上開彰化銀行之
      帳戶資料借給「阿志」使用，其係撥打門號00000000 00
      號行動電話與「阿志」聯絡，因「阿志」表示該帳戶不能
      用，故其再將前揭第一銀行之帳戶資料交給「阿志」使用
      ，99年2 月13日前「阿志」便返還前揭彰化銀行、第一銀
      行之帳戶資料，其不認識乙○○等語（警卷第1 頁反面至
      第4 頁）；於偵訊時改稱：其於99年2 月初將前開彰化銀
      行之帳戶資料借給「阿志」，約1 星期後「阿志」返還前
      開帳戶之存摺，99年3 月31日彰化銀行帳戶之存摺係其持
      有中，其一開始係先借「阿志」其所有之上揭第一銀行帳
      戶資料，因「阿志」表示無法使用，其再借彰化銀行之帳
      戶資料給「阿志」等語（偵卷第6 頁至第7 頁）；於本院
      準備程序時又改稱：其係透過乙○○介紹認識「阿志」，
      其與「阿志」不熟，其係因信任乙○○才將第一銀行及彰
      化銀行之帳戶資料借給「阿志」，上開銀行之帳戶資料「
      阿志」均無返還等語（本院卷一第19頁）；嗣於本院審理
      時再改稱：「阿志」表示因其生活有困難，有人要借伊錢
      ，要匯錢給伊，要向其借存摺1 星期，乙○○表示「阿志
      」即楊智暐等語（本院卷二第35頁至第36頁）。觀之被告
      前開供詞就其是否認識乙○○、「阿志」借用帳戶之理由
      及交付帳戶順序之陳述反覆，前後矛盾，是否真實，已非
      無疑。
（三）證人楊智暐於本院審理時證稱：其係透過綽號「黑仔」之
      友人認識被告，因其當時在詐欺集團內負責收購帳戶，其
      詢問「黑仔」收購帳戶一事，並相約見面，見面時，「黑
      仔」就帶被告一同前來，被告表示缺錢，有意要賣存摺，
      並交付伊前開第一銀行及彰化銀行之帳戶資料，其有向被
      告表明收購之帳戶要作為詐欺使用，因被告之前開帳戶很
      久未使用，其便帶被告至彰化銀行岡山分行辦理帳戶回復
      ，其再將被告之彰化銀行帳戶資料交給其所屬詐欺集團之
      成員使用等語明確（本院卷二第23頁至第28頁），又被告
      之前開彰化銀行帳戶確實有被害人己○○遭詐騙後匯入金
      額，業如前述，可知被告確實將前開彰化銀行之帳戶資料
      交予楊智暐，且被告亦知悉該帳戶資料係供詐欺集團做詐
      欺使用。
（四）證人楊智暐雖於本院審理時另證稱：被告所交付之上揭第
      一銀行帳戶資料，因無法使用，其便將帳戶資料還給被告
      等語（本院卷二第24頁至第25頁），然被害人戊○確實於
      99年3 月29日匯款10萬元至被告所申辦之前揭第一銀行帳
      戶，並於當日遭提領一空乙情，業如前述，可知該第一銀
      行之帳戶確實遭詐欺集團使用。再觀諸本案詐欺集團成員
      於99年3 月29日、30日分別以上開事由詐騙被害人戊○、
      丙○○，與被害人己○○於99年3 月31日遭詐欺集團成員
      詐騙之時間點密接；而被害人3 人均係遭詐欺集團成員以
      佯稱友人或親友急需用錢之方式詐騙，該3 案詐欺集團之
      犯罪時間點相近，詐欺手法相同，應係同一詐欺集團所為
      ，且證人楊智暐係詐欺集團中專責收購帳戶之人，其經手
      之帳戶數量非低，故證人楊智暐就被告第一銀行帳戶資料
      無法使用之證述，應係誤認而不足採信。綜上，可知被告
      係同時交付前開第一銀行及彰化銀行之帳戶資料予楊智暐
      ，供所屬詐欺集團為詐欺取財犯行，而被告於交付帳戶資
      料時明知係供詐欺使用。
（五）綜上所述，被告所辯顯係卸責之詞，不足採信，本件事證
      明確，被告犯行堪以認定，應依法論科。
三、按刑法上之幫助犯，係對於犯罪與正犯有共同之認識，而以
    幫助之意思，對於正犯資以助力，而未參與實施犯罪之行為
    者而言。如未參與實施犯罪構成要件之行為，且係出於幫助
    之意思提供助力，即屬幫助犯，而非共同正犯。本件被告將
    申設帳戶之資料交付詐欺集團之成員楊智暐使用，雖使該集
    團成員得基於詐欺取財之犯意，向被害人3 人施以詐術，致
    使被害人3 人陷於錯誤，匯款至被告提供之上開帳戶，遂行
    其詐欺取財之犯行，惟被告單純提供帳戶供人使用之行為，
    並不等同於向被害人3 人施以欺罔之詐術行為，且亦無證據
    證明被告有參與詐欺取財犯行之構成要件行為，是揆諸前揭
    說明，核被告所為，係犯刑法第30條第1 項前段、第339 條
    第1 項之幫助詐欺取財罪。被告基於幫助之犯意而為詐欺構
    成要件以外之行為，為幫助犯，酌依刑法第30條第2 項規定
    減輕其刑。又被告同時將前揭第一銀行帳戶資料及彰化銀行
    帳戶資料交付予楊智暐，供所屬詐欺集團為詐欺取財犯行，
    故應認被告交付帳戶之行為係單一行為。被告以一交付帳戶
    之行為幫助詐欺集團詐得數被害人之財物，係以一行為觸犯
    數罪名，為同種想像競合犯，應依刑法第55條之規定，從一
    重處斷。爰審酌被告將帳戶資料提供他人詐欺取財使用，紊
    亂社會正常交易秩序，並使檢警難以追查緝捕，被害人難以
    追償，助長詐欺歪風，被告所造成之危害自非輕微，且犯後
    否認犯行，態度不佳及被害人損失金額非低等一切情狀，量
    處如主文所示之刑，並參酌前開犯罪情節，諭知如主文所示
    之易科罰金折算標準。
據上論斷，應依刑事訴訟法第299 條第1 項前段，刑法第339 條
第1 項、第30條第1 項前段、第2 項、第55條、第41條第1 項前
段，刑法施行法第1 條之1 ，判決如主文。
本案經檢察官甲○○到庭執行職務。
中    華    民    國    99    年    11    月    16    日
                  刑事第九庭    審判長法  官  鄭詠仁
                                      法  官  王麗芳
                                      法  官  王碧瑩
以上正本係照原本作成。
如不服本判決應於收受判決後10日內向本院提出上訴書狀，並應
敘述具體理由。其未敘述上訴理由者，應於上訴期間屆滿後20日
內向本院補提理由書(均須按他造當事人之人數附繕本)「切勿逕
送上級法院」。
中    華    民    國    99    年    11    月    16    日
                                      書記官  吳智媚
中華民國刑法第339 條
意圖為自己或第三人不法之所有，以詐術使人將本人或第三人之
物交付者，處 5 年以下有期徒刑、拘役或科或併科 1 千元以下
罰金。
以前項方法得財產上不法之利益或使第三人得之者，亦同。
前二項之未遂犯罰之。

司法院資訊處製作；財團法人民間司法改革基金會備份。
